最　高　行　政　法　院　裁　定
　　　　　　　　　　　　　94年度裁字第00644號
抗　告　人　甲○○
上列抗告人因與相對人國立屏東科技大學間有關教育事務事件，
對於中華民國92年10月31日高雄高等行政法院92年度簡字第236
號裁定提起抗告，本院裁定如下︰
　　主  文
抗告駁回。
抗告訴訟費用由抗告人負擔。
　　理  由
一、按抗告法院認抗告為不合法或無理由者，應為駁回抗告之裁
    定。次按原告之訴有起訴不備其他要件者，行政法院應以裁
    定駁回之，行政訴訟法第107條第1項第10款定有明文。所謂
    行政處分，係指中央或地方機關就公法上具體事件所為決定
    或其他公權力措施而對外直接發生法律效果之單方行政行為
    。又人民因學生身分受學校之處分，得否提起行政爭訟，應
    就其處分內容分別判斷。如學生所受處分係為維持學校秩序
    、實現教育目的所必要，且未侵害其受教育之權利者（例如
    記過、申誡等處分），除循學校內部申訴途徑謀求教濟外，
    尚無許其提起行政爭訟之餘地。反之，如學生所受者為退學
    或類此之處分，則其受教育之權利既已受侵害，自應許其於
    用盡校內申請途徑後，依法提起訴願及行政訴訟，業經司法
    院釋字第382號解釋在案。又依「人民因中央或地方機關之
    違法行政處分，認為其權利或法律上利益受損害者，經依訴
    願法提起訴願而不服其決定，．．．，得向高等行政法院提
    起撤銷訴訟。」為行政訴訟法第4條第1項所明定；故抗告人
    依行政訴訟法第4條規定提起行政訴訟，若其請求撤銷者非
    行政處分，則其起訴即屬不備要件，行政法院應以裁定駁回
    。
二、本院經查：本件抗告人係在學校利用圖書館所生的法律關係
    ，係屬具有緊密身分連結的公營造物利用關係中，內部上包
    含其他暫時性的公營造物利用關係，為對於特別身分關係作
    整體性的掌握，非屬行政處分，只能運用學校內部申訴途徑
    謀求救濟。抗告人以相對人訂立之圖書館管理規則第參章第
    2條第1項關於借書逾期處以滯還金之規定，並無法源依據，
    向學生申訴評議委員會提出申訴後提起訴願，經申訴評議及
    訴願決定以國立屏東科技大學圖書館管理規則係經該校行政
    會議修訂通過並公告施行之管理規範，而該校依該規則處以
    抗告人滯還金，並不足以改變相對人之學生身分並損及其受
    教育之機會，與退學或類此之處分尚屬有間，不得依訴願程
    序請求救濟，從程序上駁回其訴願，並無不合。抗告人不服
    ，提起訴訟，亦經原審法院駁回抗告人在原審之訴。揆諸前
    開說明，原裁定認事用法均妥適，並無違誤，抗告意旨復以
    主張：原裁定違背行政訴訟法第7條，且書狀聲明是遭原法
    官誘導縮減等語，指摘原裁定違誤之詞，尚難認有理由，應
    予駁回。
三、依行政訴訟法第104條、民事訴訟法第95條、第78條，裁定
    如主文。
中    華    民    國    94    年    4    月    14     日
                  第四庭審判長法  官　徐　樹　海
                              法  官　高　啟　燦
                              法  官　吳　錦　龍
                              法  官　黃　合　文
                              法  官　林  茂  權
以  上  正  本  證  明  與  原  本  無  異
中    華    民    國    94    年    4    月    15     日
　　　　　　　　　　　　　　　書記官　蘇　金　全
